【裁判字號】    98,易,218
【裁判日期】    980807
【裁判案由】    傷害等
【裁判全文】
臺灣士林地方法院刑事判決               98年度易字第218號
公  訴  人  臺灣士林地方法院檢察署檢察官
被      告  甲○○
上列被告因傷害等案件，經檢察官提起公訴（97年度偵緝字第58
0 號），本院判決如下：
    主  文
甲○○公然侮辱人，處拘役拾日，如易科罰金，以銀元參佰元即
新臺幣玖佰元折算壹日，減為拘役伍日，如易科罰金，以銀元參
佰元即新臺幣玖佰元折算壹日；又以加害生命之事，恐嚇他人致
生危害於安全，處拘役參拾日，如易科罰金，以銀元參佰元即新
臺幣玖佰元折算壹日，減為拘役拾伍日，如易科罰金，以銀元參
佰元即新臺幣玖佰元折算壹日；又傷害人之身體，處拘役伍拾日
，如易科罰金，以新臺幣壹仟元折算壹日，減為拘役貳拾伍日，
如易科罰金，以新臺幣壹仟元折算壹日。應執行拘役肆拾日，如
易科罰金，以銀元參佰元即新臺幣玖佰元折算壹日。
    事  實
一、甲○○與乙○○原為男女朋友關係，嗣雙方感情生變，且共
    同經營之事業營運不佳，甲○○竟於民國95年3 月間某日下
    午，在其等所經營而設於臺北縣內湖區○○街195 巷2 號1
    樓之佳誠國際有限公司（以下簡稱佳誠公司）內，於公司員
    工丁○○等人在場且不特定人得共見共聞之情況下，以不堪
    入耳之「狗」、「賤女人」、「比狗都不如」等語公然辱罵
    乙○○。甲○○另於95年4 月24日下午3 時許，駕駛車輛搭
    載乙○○行經臺北縣汐止市某處時，基於恐嚇之故意，在車
    上對乙○○恫稱：「沒差，跟我頂，要留不留是妳決定的，
    我告訴妳我多希望妳留下來，我都還沒折磨夠咧！不要走最
    好，我留著慢慢玩，玩到死為止，要不然我一個人很無聊，
    這麼喜歡挑釁，我絕對讓妳死在家裡」等加害乙○○生命之
    事的言語，使乙○○心生畏懼，致生危害於安全。甲○○另
    於95年7 月18日下午，在臺北縣汐止市○○○路67號3 樓乙○○居處，因與乙○○發生爭執，甲○○竟基於傷害人身體
    之犯意，以徒手及腳踹踢之方式傷害乙○○，致乙○○受有
    右臉部擦傷（約1 公分乘1 公分）、右肩部擦傷（約1 公分
    乘1 公分）、左上臂處抓痕（約3 公分乘2 公分）、左手腕
    處瘀傷（約直徑1 公分）、右手上臂背側擦傷（約2 公分乘
    2 公分）、兩側膝部擦傷4 處（各約1 公分乘1 公分、3 公
    分乘3 公分、4 公分乘3 公分、3 公分乘1 公分）、左手腕
    瘀傷（約1 公分乘1 公分）、右側足部瘀傷（約1 公分乘1
    公分）等傷害。
二、案經乙○○訴由臺灣士林地方法院檢察署檢察官偵查起訴。
    理  由
一、茲因兩造對於證人乙○○、丙○○於偵查中證言之證據能力
    有所爭執（參本院98年度易字第218 號卷第35頁），另證人
    丁○○於偵查中證言之證據能力亦應加以說明，本院先予敘
    明如下：按證人、鑑定人依法應具結而未具結者，其證言或
    鑑定意見，不得作為證據，刑事訴訟法第158 條之3 定有明
    文。經查：證人乙○○、丙○○、丁○○於偵查中所為之陳
    述，均未經檢察事務官要求具結以擔保所述內容真實不虛，
    揆諸上揭法條所示，證人乙○○、丙○○、丁○○於偵查中
    所述均不具有證據能力，合先敘明。
二、訊據被告甲○○矢口否認犯有上開公然侮辱、恐嚇、傷害之
    犯行，其辯稱：伊與乙○○自95年1 月份開始，就天天在公
    司裡面吵架，吵架內容是否有「狗」、「賤女人」、「比狗
    都不如」等語，伊已經不記得了，但我們吵架時，罵的比這
    個還難聽；伊是否有對乙○○說「這麼喜歡挑釁，我絕對讓
    妳死在家裡」等語，伊也不記得了；95年7 月18日下午，乙○○打電話要伊到她位在臺北縣汐止市○○○路67號3 樓之
    居處，伊沒有在該處打乙○○，乙○○身上的傷是她和她姊
    姊自己弄的，伊從來不打女人云云（參本院98年度審易字第
    488 號卷第14頁至第15頁、本院98年度易字第218 號卷第34
    頁）。惟查：
（一）被告於95年3 月間某日下午，在設於上址之佳誠公司內，
      於公司員工丁○○等人在場且不特定人得共見共聞之情況
      下，以「狗」、「賤女人」、「比狗都不如」等語公然辱
      罵乙○○之事實，業據證人丁○○於本院證稱：伊自93年
      8 、9 月到95年7 月間，在佳誠公司擔任行政助理，被告
      是公司經理，伊於95年3 月間某日下午的上班時間，確實
      在佳誠公司經理辦公室外聽見被告與乙○○在經理辦公室
      爭吵，爭吵過程中，被告曾對乙○○辱罵「狗」、「賤女
      人」、「比狗都不如」等話，因為聲音很大，所以公司其
      他員工也可以聽到他們的聲音等語明確（參本院98年度易
      字第218 號卷第80頁至第85頁），被告亦自承：當天乙○○進入伊辦公室發生爭執時，門應該是打開的，伊與乙○○吵架的事情讓辦公室其他同事知道也無所謂，因為伊每
      個月開銷新臺幣80幾萬元，壓力很大，有問題的話就是把
      人叫進來罵，也不止乙○○，連丁○○和其他同事也是一
      樣等語（參本院98年度易字第218 號卷第85頁），足證被
      告確實於上開時間及地點，在不特定人得共見共聞之情況
      下，以「狗」、「賤女人」、「比狗都不如」等語公然辱
      罵乙○○無誤。而「狗」、「賤女人」、「比狗都不如」
      等字眼，依一般人的社會觀念，乃表示不屑、輕蔑等極為
      負面之意思，足以對個人在社會上所保持之人格及地位達
      貶損其評價之程度，故被告於上開時間及地點公然侮辱乙○○之犯行已十分明確。
（二）被告於95年4 月24日下午3 時許，駕駛車輛搭載乙○○行
      經臺北縣汐止市某處時，在車上對乙○○恫稱：「沒差，
      跟我頂，要留不留是妳決定的，我告訴妳我多希望妳留下
      來，我都還沒折磨夠咧！不要走最好，我留著慢慢玩，玩
      到死為止，要不然我一個人很無聊，這麼喜歡挑釁，我絕
      對讓妳死在家裡」等語之事實，有乙○○提出之錄音光碟
      暨譯文1 份在卷足憑（參95年度他字第2916號卷第15頁至
      第19頁及所附證物袋），該錄音光碟經檢察事務官勘驗結
      果，其內容確與上開譯文大致相符，此有勘驗筆錄1 份在
      卷足參（參97年度偵緝字第580 號卷第115 頁），被告對
      此錄音內容之真實性亦不否認，僅質疑其為乙○○所偷錄
      （參95年度他字第2916號卷第30頁）。觀以上開譯文前後
      內容，被告對乙○○出言咄咄逼人，而此等加害生命之事
      的言詞，客觀上確實足令被告知者心生畏怖，致生危害於
      安全，是以被告於上開時間及地點恐嚇乙○○之犯行亦已
      十分明確。
（三）告訴人乙○○於偵查中指訴被告於95年7 月18日下午，在
      其位在臺北縣汐止市○○○路67號3 樓居處傷害其之證詞
      ，雖因其未具結而不具證據能力，而其於本院因懼與被告
      見面且長期滯留國外，故亦從未出庭就其指訴事實加以詳
      細證述，然檢察官起訴被告之前揭傷害事實，有乙○○提
      出之家庭暴力事件驗傷診斷書（參95年度他字第2916號卷
      第13頁），載明乙○○於95年7 月18日驗傷時，身上受有
      前揭事實欄所載傷勢無誤。且證人丙○○（即乙○○之大
      姊）於本院證稱：95年7 月18日當天，家裡排行老六的妹
      妹接到乙○○公司員工的MSN ，說乙○○有些狀況剛和被
      告吵完架離開，被告也跟著出去，公司員工擔心乙○○有
      危險，要伊妹妹打電話給乙○○，伊妹妹打電話給乙○○
      後，乙○○只說：「快救我」，然後通訊就斷掉了，伊妹
      妹告訴伊，伊就試著撥打乙○○的手機，結果都沒有人接
      ，當時家人都在上班，只有伊在家，家人叫伊趕快去救乙○○。伊與家人荊元光、曾順吉、王升鴻到乙○○居處時
      ，是下午6 點多，到現場時，本來不確定乙○○住在幾樓
      ，只聽到3 樓有哭聲，哭著說：「你快放我，不要再打了
      」，我們就到3 樓門口按門鈴，被告來開門，開完門後被
      告又轉身踹乙○○，當時乙○○躺在門口，被告說要打給
      家人看，伊就撲倒在乙○○身上，後來伊家人將被告拉開
      ，之後被告還坐我們的車一起到社后派出所作筆錄，伊後
      來陪乙○○到內湖三總就醫，乙○○所受傷勢大概就如診
      斷證明書所載等語（參本院98年度易字第218 號卷第75頁
      至第80頁），足證檢察官起訴被告於上開時間及地點傷害
      乙○○乙節，確屬有據。加以依乙○○提出之前揭錄音譯
      文，被告曾對乙○○告稱：「賤到要我動手打妳，動手打
      妳就算了... 」、「妳就犯賤，妳就頂嘴嘛，我就打啊..
      . 」、「不要逼我再打妳... 」等語（參95年度他字第29
      16號卷第15頁至第19頁），顯見被告平日確有毆打乙○○
      之習慣，是以被告辯稱從不打女人云云，實不足信，檢察
      官起訴被告之傷害犯行，亦屬可採。
（四）綜上所述，被告所犯公然侮辱、恐嚇、傷害之犯行，事證
      均已明確，其犯行均堪以認定，應予依法論科。
三、茲對被告論罪科刑如下：
（一）刑法業於94年2 月2 日修正公布，並於被告所為公然侮辱
      、恐嚇犯行後的95年7 月1 日施行（以下簡稱修正後刑法
      ，95年7 月1 日修正施行前刑法以下簡稱修正前刑法），
      參酌最高法院95年5 月23日刑事庭第8 次會議決議，修正
      後刑法第2 條第1 項之規定，係規範行為後法律變更所生
      新舊法律比較適用之準據法，於修正後刑法施行後，應適
      用修正後刑法第2 條第1 項之規定，為「從舊從輕」之比
      較，本案涉及法律變更部分，如附表所示，業經比較修正
      前後刑法何者較為有利，故依修正後刑法第2 條第1 項前
      段規定，就被告所犯公然侮辱、恐嚇犯行，均適用最有利
      於被告之修正前刑法，合先敘明。
（二）核被告所為，係犯刑法第309 條第1 項之公然侮辱罪、同
      法第305 條之恐嚇罪、同法第277 條第1 項之傷害罪。被
      告所犯上開3 罪間，犯意各別，行為互殊，應予分論併罰
      。爰審酌被告與被害人乙○○原為男女朋友關係，竟因共
      同經營之事業不順及感情不佳，而出言侮辱、恐嚇乙○○
      ，並對乙○○為傷害犯行，及其所為上開犯行分別對被害
      人乙○○造成之心理上、生理上傷害，其犯後未能坦承犯
      行等一切情狀，就其所犯分別量處如主文所示之刑，並分
      別諭知易科罰金之折算標準。被告所犯上開3 罪之犯罪時
      間均於96年4 月24日以前，均應依中華民國96年罪犯減刑
      條例第2 條第1 項第3 款之規定，減其刑期二分之一後，
      定其應執行之刑，及依修正前刑法第41條第1 項前段之規
      定定其易科罰金之折算標準。
據上論斷，應依刑事訴訟法第299 條第1 項前段，刑法第2 條第
1 項前段、第309 條第1 項、第305 條、第277 條第1 項、第41
條第1 項前段、第51條第6 款，修正前刑法第41條第1 項前段，
中華民國96年罪犯減刑條例第2 條第1 項第3 款、第7 條、第10
條第1 項，修正前罰金罰鍰提高標準條例第2 條（現已廢止），
現行法規所定貨幣單位折算新臺幣條例第2 條，刑法施行法第1
條之1 ，判決如主文。
本案經檢察官蔡元仕到庭執行職務。
中    華    民    國    98    年    8     月    7     日
                              臺灣士林地方法院刑事第四庭
                                  法  官  鄭光婷
以上正本證明與原本無異。
如不服本判決應於收受判決後10日內向本院提出上訴書狀，並應
應敘述具體理由。其未敘述上訴理由者，應於上訴期間屆滿後20
日內向本院補提理由書(均須按他造當事人之人數附繕本)「切勿
逕送上級法院」。
                                  書記官  徐仁豐
中    華    民    國    98    年    8     月    20    日
附表：
┌──┬──────┬────────┬────────┬────────┐
│編號│比較法條    │修正前刑法於本案│修正後刑法於本案│依從舊從輕原則比│
│    │            │適用之法律效果  │適用之法律效果  │較結果          │
├──┼──────┼────────┼────────┼────────┤
│ 1  │刑法第33條第│罰金刑為銀元1 元│新臺幣1,000 元以│從修正前刑法較有│
│    │5款         │以上，參以廢止前│上，以百元計算之│利於被告        │
│    │            │罰金罰鍰提高標準│                │                │
│    │            │條例第1 條前段規│                │                │
│    │            │定，得就原定數額│                │                │
│    │            │提高2 倍至10倍，│                │                │
│    │            │及現行法規所定貨│                │                │
│    │            │幣單位折算新臺幣│                │                │
│    │            │條例第2 條規定，│                │                │
│    │            │銀元以新臺幣元之│                │                │
│    │            │3 倍折算，故罰金│                │                │
│    │            │刑得為新臺幣30元│                │                │
│    │            │以上            │                │                │
├──┼──────┼────────┼────────┼────────┤
│ 2  │刑法第41條第│依修正前罰金罰鍰│如易科罰金，以新│從修正前刑法較有│
│    │1項前段     │提高標準條例第2 │臺幣1000元、2000│利於被告        │
│    │            │條前段規定（現已│元或3000元折算 1│                │
│    │            │廢止），就其原定│日              │                │
│    │            │數額提高為100 倍│                │                │
│    │            │折算1 日，故易科│                │                │
│    │            │罰金折算標準，應│                │                │
│    │            │以銀元300 元即新│                │                │
│    │            │臺幣900 元折算1 │                │                │
│    │            │日              │                │                │
└──┴──────┴────────┴────────┴────────┘
附錄本判決論罪科刑法條：
中華民國刑法第309條第1項
公然侮辱人者，處拘役或 3 百元以下罰金。
中華民國刑法第305條
以加害生命、身體、自由、名譽、財產之事，恐嚇他人致生危害
於安全者，處2 年以下有期徒刑、拘役或3 百元以下罰金。
中華民國刑法第277條第1項
傷害人之身體或健康者，處3 年以下有期徒刑、拘役或1 千元以
下罰金。


司法院資訊處製作；財團法人民間司法改革基金會備份。
